臺灣高雄地方法院刑事判決　　　　　　　95年度訴字第3788號
公　訴　人　臺灣高雄地方法院檢察署檢察官
被　　　告　甲○○
指定辯護人　林春華律師
上列被告因殺人未遂等案件，經檢察官提起公訴（95年度偵字第
23717 號），本院判決如下：
    主  文
甲○○殺人未遂，處有期徒刑伍年陸月；又殺人未遂，處有期徒
刑陸年陸月。應執行有期徒刑拾壹年。
    事  實
一、甲○○與丁○○為夫妻關係，2 人間具有家庭暴力防治法第
    3 條第1 款所定之家庭成員關係。甲○○因懷疑妻子丁○○
    與鄰居乙○○有染，遂基於殺害丁○○與乙○○之犯意，分
    別為下列行為：
  (一)於民國95年9 月4 日（起訴書誤載為95年9 月7 日）下午2
    時19分許，甲○○見丁○○返家後不久，乙○○亦駕駛車牌
    號碼ZT-4899 號自用小客車返抵家門，因疑2 人又一同出遊
    ，遂基於殺害乙○○之犯意，將車牌號碼NAZ-006 號重型機
    車騎至住處後門後，即上樓將正在睡午覺的丁○○拉下樓，
    並手持西瓜刀及拉丁○○走出家門，輕敲乙○○所駕駛自小
    客車車窗，待乙○○開啟車門，甲○○即將車門拉開，並持
    西瓜刀朝車內乙○○身體正面砍殺2 次，乙○○雖立即以手
    持CD盒抵擋，仍因而受有左前臂深撕裂傷（深及肌肉併橈神
    經分枝斷裂致左大拇指及左第4 、5 指伸展不全）、右大拇
    指截斷之傷勢，丁○○見狀立即逃返回家，乙○○則趁隙逃
    出車外後跑離，甲○○自後追趕乙○○數步發現追趕不及，
    乃折返回家追殺丁○○，乙○○後經他人騎乘機車搭載送醫
    急救，始倖免於死。
  (二)甲○○於上述自後追趕乙○○未果後，隨即另基於殺害丁○○之犯意，持西瓜刀折返家門追殺丁○○。丁○○逃回家門
    欲上樓向兒子丙○○求救，卻在1 、2 樓樓梯間被甲○○追
    上，甲○○即持西瓜刀自後朝丁○○後頸部砍殺2 次，且第
    2 次因丁○○以右手觸摸脖子傷勢，而併遭甲○○砍傷右手
    手指，致受有後頸部深度切割傷、右手食指第二指節截肢、
    右手拇指與中指切割傷之傷勢，丁○○大聲呼救，甲○○之
    子丙○○聞聲下樓查看，見丁○○倒地，誤以為甲○○毆打
    丁○○，大聲喝止，甲○○始停手，並轉身往住家後門逃跑
    ，且騎乘擺置在後門車牌號碼NAZ-006 號之重型機車逃逸，
    於逃逸途中將作案用之西瓜刀棄置高雄縣鳳山市○○街高雄
    長庚紀念醫院圍牆旁沼澤地內（後已無法尋獲）。丙○○追
    捕甲○○未果，折返家中發現丁○○受傷及血流不止，立即
    報警並將丁○○送醫急救，始倖免於死。
  (三)嗣經警聯繫後，甲○○始於95年9 月6 日晚上9 時30分許，
    向高雄縣政府警察局鳳山分局文山派出所投案，經警於翌日
    （7 日）向臺灣高雄地方法院檢察署檢察官聲請拘票，於95
    年9 月7 日下午1 時許將甲○○拘提。
二、案經高雄縣政府警察局鳳山分局報請臺灣高雄地方法院檢察
    署檢察官偵查起訴。
    理由
壹、程序部分（本案關於證據能力之認定）：
    按被告以外之人於偵查中向檢察官所為陳述，除顯有不可信
    之情況者外，得為證據，刑事訴訟法第159 條之1 第2 項定
    有明文。偵查中對被告以外之人所為之偵查筆錄，或被告以
    外之人向檢察官所提之書面陳述，性質上均屬傳聞證據。惟
    現階段刑事訴訟法規定檢察官代表國家偵查犯罪、實施公訴
    ，依法其有訊問被告、證人及鑑定人之權，證人、鑑定人且
    須具結，而實務運作時，檢察官偵查中向被告以外之人所取
    得之陳述，原則上均能遵守法律規定，不致違法取供，其可
    信度極高，自得為證據。本件證人即被害人乙○○、丁○○
    及證人丙○○於檢察官偵查中所為之證述，性質上雖屬傳聞
    證據，惟係偵查中向檢察官所為之證述，並經具結，且無顯
    有不可信之情況，衡諸上開規定，自具有證據能力。
貳、實體部分：
一、訊據被告甲○○固坦承有於上揭時、地持西瓜刀砍傷被害人
    乙○○、丁○○等情，惟矢口否認有殺人未遂犯行，辯稱：
    伊持西瓜刀只是要嚇嚇被害人乙○○，沒有自後追被害人乙○○及殺害被害人乙○○之意，案發當日伊有飲酒，沒有要
    殺害被害人丁○○之意云云。惟查：
  (一)上揭事實，業據證人即被害人丁○○、乙○○於檢察官偵查
    中及本院審理時證稱甚詳在卷（見偵一卷第29至33頁、本院
    卷第46至51頁），並經證人（即被告之子）丙○○於檢察官
    偵查中及本院審理時證述在卷（見偵一卷第33至35頁、本院
    卷第51至54頁），且被告於本院審理時仍坦承其有於上揭時
    、地持西瓜刀砍傷被害人乙○○、丁○○等情（見本院卷第
    30頁），復有丁○○、乙○○長庚紀念醫院診斷證明書2 紙
    （見警一卷第20、21頁）、案發現場照片15幀及被告供述棄
    置西瓜刀地點之照片6 幀（見警一卷第22至33頁）、財團法
    人長庚紀念醫院高雄分院95年9 月29日（95）長庚院高字第
    591608號函1 份（見偵一卷第24頁）、檢察官勘驗筆錄及監
    視器錄影光碟畫面照片22幀在卷可稽（見偵一卷第46至57頁
    ）。
  (二)被告雖辯稱：伊持西瓜刀只是要嚇嚇被害人乙○○，沒有自
    後追被害人乙○○及殺害被害人乙○○之意，案發當日伊有
    飲酒，沒有要殺害被害人丁○○之意云云。然而：
  １、按殺人與傷害之區別，固以係傷害或殺人之犯意為依據，
      不以兇器及傷痕之多寡為絕對標準，但受傷之部位、犯罪
      之兇器及手段，要不失為犯罪故意之重要參考。查被告持
      以作案用之西瓜刀係屬利器，用之砍人足以致人於死，當
      為被告所預見，而人體之頸部為人體重要部位，身體正面
      之胸部則有心臟、肺臟、肝臟，腹部則有腸、胃等人體重
      要器官，如遭利刃切割，有立即之生命危險，此亦為一般
      人所得認識，被告現年已50餘歲，自難諉為不知。其對上
      情已可預見，仍持西瓜刀之利刃，先後朝被害人乙○○身
      體正面、被害人丁○○後頸部砍殺，被害人乙○○雖立即
      以手持CD抵擋，仍因而受有左前臂深撕裂傷（深及肌肉併
      橈神經分枝斷裂致左大拇指及左第4 、5 指伸展不全）、
      右大拇指「截斷」之傷害；被害人丁○○亦因而受有後頸
      部「深度」切割傷、右手食指第二指節「截肢」等傷，足
      見被告用力之猛、下手之重，其有殺害被害人乙○○、丁○○人之故意實屬灼然甚明。
  ２、又被告持西瓜刀若僅係要嚇嚇被害人乙○○，則手持上開
      西瓜刀或高舉上開西瓜刀即可達其目的，何需持西瓜刀砍
      被害人乙○○。再者，被告於被害人乙○○趁隙逃出車外
      後，仍自後追趕被害人乙○○，於追趕未果後，始轉身回
      家等情，亦有95年10月13日檢察官勘驗筆錄1 份及照片22
      幀在卷可稽（見偵一卷第46至57頁）。另證人丁○○於案
      發當日並未見被告有飲酒，已據證人丁○○於檢察官偵查
      中證稱在卷（見偵一卷第30、31頁），另證人丙○○於檢
      察官偵查中亦證稱：案發當日沒有聞到酒味等語（見偵一
      卷第34頁），況被告於案發當日是否有飲酒，亦無礙於被
      告本案殺人犯行之成立，是被告上開所辯：伊持西瓜刀只
      是要嚇嚇乙○○，沒有自後追乙○○及殺害乙○○之意，
      案發當日伊有飲酒，沒有要殺害丁○○之意云云，為犯後
      卸責之詞，不足採信。
  (三)綜上所述，被告上開所辯，為犯後卸責之詞，不足採信，其
    有事實欄所載犯行，事證明確，犯行堪以認定，應予依法論
    科。
二、按稱家庭暴力者，謂家庭成員間實施身體或精神上不法侵害
    之行為；又家庭暴力罪者，謂家庭成員間故意實施家庭暴力
    行為而成立其他法律所規定之犯罪，家庭暴力防治法第2 條
    第1 項、第2 項分別著有明文。本件被告與被害人丁○○為
    夫妻關係，渠等2 人間具有家庭暴力防治法第3 條第1 款所
    定配偶之家庭成員關係。是被告持刀砍殺被害人丁○○，而
    未致被害人丁○○死亡之結果，已屬家庭成員間實施身體上
    之不法侵害行為，該當於家庭暴力防治法第2 條第1 項之家
    庭暴力，且構成刑法上之殺人未遂罪，惟因家庭暴力防治法
    就此並無罰則之規定，故應僅論以刑法殺人未遂罪。核被告
    就犯罪事實一(一)、(二)所為，均係犯刑法第271 條第2 項、第
    1 項之殺人未遂罪。被告所犯上開殺人未遂2 罪間，犯意各
    別，行為不同，應予分論併罰。又被告已著手於殺被害人乙○○、丁○○行為之實行，而均未至死亡之結果，均為未遂
    犯，均應依刑法第25條第2 項之規定減輕其刑。爰審酌被告
    除曾於68年間有違反票據法前科外，並無其他犯罪前科紀錄
    ，其與被害人丁○○為夫妻關係，與被害人乙○○為鄰居關
    係，本應和睦相處，遇有問題應本諸理性、和平之態度及以
    協調溝通之方式，被告竟因懷疑其妻丁○○與鄰居乙○○有
    染，即持西瓜刀砍殺被害人乙○○、丁○○2 人、且下手非
    輕，致被害人乙○○、丁○○受有事實欄所載嚴重傷勢，經
    送醫急救始倖免於死，犯後復未能坦承全部犯行，難認已有
    知錯悔改之意及其犯罪之動機、目的、智識程度、生活狀況
    ，現已54歲暨檢察官對本案科刑範圍之意見等一切情狀，認
    檢察官求處被告有期徒刑15年，稍嫌過重，就其先後分別殺
    乙○○、丁○○未遂之犯行，依序量處如主文所示之刑，並
    定其應執行之刑，以資懲戒。又被告持以砍殺被害人乙○○
    、丁○○之西瓜刀1 把，並非違禁物，且經被告嗣後帶同員
    警前往尋找，仍無法尋獲，業據被告於警詢中供承在卷（見
    警一卷第9 頁），並有高雄縣政府警察局鳳山分局刑事案件
    報告書1 份在卷可佐（見警一卷第1 、2 頁），為避免日後
    執行之困難，故不為沒收之諭知，併予敘明。
據上論斷，應依刑事訴訟法第299 條第1 項前段，刑法第271 條
第2 項、第1 項、第25條第2 項、第51條第5 款，判決如主文。
本案經檢察官戊○○到庭執行職務。
中　　華　　民　　國　　96　　年　　2 　　月　　14　　日
                  鳳山刑事第一庭審判長法　官  黃三友
                                      法  官  陳盈吉
                                      法  官  林永村
如不服本判決，應於判決送達後10日內，向本院提出上訴狀。
以上正本證明與原本無異。
中　　華　　民　　國　　96　　年　　2 　　月　　14　日
                                      書記官  李祥銘
附錄本案論罪科刑之法條
中華民國刑法第271條
（普通殺人罪）
殺人者，處死刑、無期徒刑或10年以上有期徒刑。
前項之未遂犯罰之。
預備犯第1 項之罪者，處2 年以下有期徒刑。
